【裁判字號】    98,易,1630
【裁判日期】    990208
【裁判案由】    詐欺
【裁判全文】
臺灣高雄地方法院刑事判決              98年度易字第1630號
公  訴  人  臺灣高雄地方法院檢察署檢察官
被      告  乙○○
上列被告因詐欺案件，經檢察官提起公訴（偵查案號：98年度偵
字第31832 號）本院判決如下：
    主  文
乙○○幫助犯詐欺取財罪，處拘役伍拾玖日，如易科罰金，以新
台幣壹仟元折算壹日。
    事  實
一、乙○○於民國98年7 月27日前某日，依報紙分類廣告撥打電
    話，欲辦理個人信用貸款，經真實姓名年籍不詳自稱「李先
    生」之成年男子（下簡稱「李先生」）在電話中告知須先提
    供帳戶、提款卡供查證之用後，其雖明知目前國內社會上層
    出不窮之詐欺案件，不法份子為避免執法人員追查及處罰，
    經常利用他人之帳戶轉帳，以確保犯罪所得並掩人耳目，而
    「李先生」要求先行提供帳戶之行徑，可能與財產犯罪有密
    切關連，然因急於辦理信用貸款，仍基於縱有人持其所有之
    帳戶作為詐欺之犯罪工具，亦不違背其本意之幫助詐欺犯意
    ，於98年7 月27日，在高雄縣五甲派出所對面之7- 11 便利
    商店前，將其所申辦之台新國際商業銀行五甲分行帳戶之存
    摺（帳號：00000000000000號，下稱台新五甲分行），連同
    提款卡及密碼交給「李先生」。待「李先生」所屬之詐欺集
    團成員取得乙○○上開帳戶後，即於同年7 月29日晚上7 時
    30分許撥打電話向甲○○訛稱：為遠東商業銀行人員，因甲
    ○○之前網路購物有誤，需至金融機構取消分期付款的動作
    等語，致甲○○陷於錯誤，依指示於同日晚上8 時31分許及
    8 時51分許，在苗栗縣竹南鎮京元電子工廠內之ATM 自動付
    款設備分別匯款46, 000 元及20,000元至指定之上開乙○○
    台新五甲分行帳戶。嗣甲○○發覺受騙報警處理，始循線查
    獲上情。
二、案經高雄縣政府警察局林園分局報請臺灣高雄地方法院檢察
    署檢察官偵查起訴。
    理   由
壹、證據能力部分：
    按被告以外之人於審判外之言詞或書面陳述，除法律有規定
    者外，不得作為證據；又被告以外之人於審判外之陳述，雖
    不符第159 條之1 至第159 條之4 之規定，但經當事人於審
    判程序同意作為證據，法院審酌該言詞陳述或書面陳述作成
    時之情況，認為適當者，亦得為證據；當事人、代理人或辯
    護人於法院調查證據時，知有第159 條第1 項不得為證據之
    情形，而未於言詞辯論終結前聲明異議者，視為有前項之同
    意，刑事訴訟法第159 條第1 項、第159 條之5 規定甚明。
    經查，被害人甲○○於警詢時所為之陳述，對被告而言，固
    屬傳聞證據，惟被告及檢察官就上開審判外陳述之證據能力
    ，於本院準備程序及審判期日中均表示無意見而不予爭執，
    且迄至言詞辯論終結前亦未再聲明異議。本院審酌上開證據
    資料製作時之情況，尚查無違法不當之瑕疵，認以之作為證
    據應屬適當，依上開刑事訴訟法第159 條之5 規定，自有證
    據能力。
貳、實體部分：
一、上開犯罪事實業據被告乙○○於本院審理中坦承不諱，核與
    被害人甲○○於警詢中所證相符（見警卷第5 、6 頁），復
    有台新五甲分行乙○○之開戶資料及交易明細表（見警卷第
    11至14頁）、台新銀行自動櫃員機交易明細表（見警卷第7
    、8 頁）、新竹縣警察局第三分局中華派出所受理刑事案件
    報案三聯單（見警卷第9 頁）及通聯調閱查詢單各1 份（見
    警卷第10頁）等在卷足稽，足認被告之自白與事實相符，堪
    予採為本件論罪科刑之依據。且查金融帳戶為個人之理財工
    具，而金融存款帳戶，攸關存戶個人財產權益之保障，專屬
    性甚高，衡諸常理，若非與本人有密切關係，不可能提供個
    人帳戶供他人使用，又參以坊間報章雜誌及其他新聞媒體，
    對於以簡訊通知中獎或其他類似之不法犯罪集團，經常利用
    大量收購之他人存款帳戶，以隱匿其等詐欺取財犯罪之不法
    行徑，規避執法人員之查緝，並掩飾、確保因自己犯罪所得
    之財物，類此在社會上層出不窮之案件，亦多所報導及再三
    披露，則依一般人之社會生活經驗，苟見他人不自己申請開
    立帳戶而蒐集不特定人之帳戶使用，衡情應可預見收集之帳
    戶乃係被利用為與財產有關之犯罪工具，而被告為年逾40歲
    之中年男子，具有相當之社會生活經驗，對其交付上開銀行
    存摺等物予不詳姓名年籍之人，當有可能預見遭到不法使用
    ，參以被告於本院審理時自承：對方不接伊電話時，就感到
    害怕等語（參本院卷第21頁），益證被告係在可預見其將帳
    戶提供不相識之人使用，可能會幫助犯罪集團作為不法收取
    他人款項之用及掩飾或隱匿重大犯罪所得財物之情況下，仍
    基於幫助詐欺之不確定故意提供該帳戶資料予他人使用至明
    。是本案被告幫助詐欺犯行事證明確，堪以認定，應依法論
    科。
二、按刑法上之幫助犯，係對於犯罪與正犯有共同之認識，而以
    幫助之意思，對於正犯資以助力，而未參與實施犯罪之行為
    者而言（最高法院75年度台上字第1509號、84年度台上字第
    5998號、88年度台上字第1270號判決參照）。是以，如未參
    與實施犯罪構成要件之行為，且係出於幫助之意思提供助力
    ，即屬幫助犯，而非共同正犯。查本件被告提供其銀行帳戶
    予他人使用，使他人得基於詐欺取財之犯意，向被害人施用
    詐術，致使被害人陷於錯誤而交付款項，以遂行詐欺取財之
    犯行，然被告單純提供其郵局帳戶予他人使用之行為，並不
    等同於向被害人施以欺罔之詐術行為，此外，復無其他證據
    證明被告有參與詐欺取財犯行之構成要件行為，故被告提供
    其金融機構帳戶予他人使用之行為，係對於他人遂行詐欺取
    財之犯行資以助力。是核被告所為，係犯刑法第30條第1 項
    前段、第339 條第1 項之幫助詐欺取財罪，爰依同法第30條
    第2 項規定，按正犯之刑減輕之。爰審酌被告提供上開帳戶
    供有詐欺犯意之成員使用，助長詐騙財產犯罪之風氣，致被
    害人受騙而匯款，實為當今社會層出不窮之詐財事件所以發
    生之根源，造成社會互信受損，擾亂金融交易往來秩序，影
    響層面廣泛，且亦因被告提供帳戶，致使執法人員難以追查
    該詐欺集團之真實身分，所為實有不該，惟念其終能坦承犯
    行，犯後態度尚可，並慮及被害人因此損失金額合計66,000
    元等一切情狀，量處如主文所示之刑，並斟酌被告教育程度
    為國中畢業，經濟狀況勉持等情狀（見警詢筆錄資料欄），
    諭知以1,000 元折算1 日為易科罰金之折算標準，以資懲儆
    。
三、至被告所交付之帳戶存摺、提款卡等物，雖係供犯罪或預備
    供犯罪所用之物，然既已出售予詐欺集團使用，顯已移轉其
    所有權予該等人，而非被告所有，且均非違禁物，亦無證據
    足資證明係屬應沒收之物，又因幫助犯不適用責任共同之原
    則，對正犯所有供犯罪所用或因犯罪所得之物，勿庸併為沒
    收之宣告（最高法院88年度台上字第6234號判決參照），是
    爰不另為沒收之宣告，附此敘明。
據上論斷，應依刑事訴訟法第299 條第1 項前段，刑法第30條第
1 項前段、第2 項、第339 條第1 項、第41條第1 項前段，刑法
施行法第1 條之1 第1 項、第2 項前段，判決如主文。
本案經檢察官丙○○到庭執行職務。
中    華    民    國    99    年    2     月    8     日
                  刑事第十四庭  審判長法  官  陳銘珠
                                      法  官  李俊霖
                                      法  官  林揚奇
以上正本證明與原本無異。
如不服本判決應於收受本判決後10日內向本院提出上訴書狀，並
應敘述具體理由，如未敘述上訴理由者，應於上訴期間屆滿後20
日內補提理由書狀於本院（均須按他造當事人之人數附繕本）「
切勿逕送上級法院」。
中    華    民    國    99    年    2     月    8     日
                                      書記官  何明昌
附錄本判決論罪之法條：
刑法第339條：
意圖為自己或第三人不法之所有，以詐術使人將本人或第三人之
物交付者，處5 年以下有期徒刑、拘役或科或併科1 千元以下罰
金。
以前項方法得財產上不法之利益或使第三人得之者，亦同。
前二項之未遂犯罰之。

司法院資訊處製作；財團法人民間司法改革基金會備份。
